臺灣屏東地方法院刑事判決　　　　　　　　　　　　　九十年度易字第一三九七號
　　公　訴　人　臺灣屏東地方法院檢察署檢察官
　　被　　　告　辛○○
　　被　　　告　甲○○
　　被　　　告　丙○○
　　被　　　告　庚○○
　　選任辯護人　吳澄潔
右列被告因竊盜案件，經檢察官提起公訴（九十年度偵字第三一一六號），本院判決
如左：
    主  文
辛○○、甲○○、丙○○、庚○○均無罪。
    理  由
一、公訴意旨略以：被告辛○○係屏東三禾企業行負責人，夥同被告甲○○、丙○○
    、庚○○，利用承包屏東縣枋寮鄉○○○段第二九三等地號國有地，亦即佳冬靶
    場鬆土工程機會，自民國九十年五月十日起，由辛○○僱用庚○○駕駛三菱牌PC
    一二○型挖土機，及操作車体號碼為五六六○二號PC二○○型挖土機，丙○○駕
    駛牌照號碼WD五五六號營業大貨車，甲○○駕駛車牌號碼九R二五三號營業大貨
    車，在靶區外圍挖掘五處壕溝，長度分別為二七五公尺、四十八公尺、七十二公
    尺、五十五公尺、十二公尺，寬分別為四公尺至八公尺不等，深度自四公尺至五
    公尺，將砂石堆積於旁，俟機載出，其中三處深溝處，原堆積砂石，已運離現場
    ，分別堆置於四百公尺外，呈長五十三公尺、寬三十四、五公尺、高一、五公尺
    之倒ㄇ字型土堆，每堆約十五立方公尺，計八十堆，另運離至距現場四公里外屏
    南工業區土堆，約一九五立方公尺，迄九十年五月十四日十九時三十五分許，為
    警查獲，扣得上開機具及車輛，因認被告四人涉犯刑法第三百二十一條第一項第
    四款之結夥三人以上竊盜罪嫌。
二、按犯罪事實，應依證據認定之，無證據不得認定其犯罪事實；又不能證明被告犯
    罪者，應諭知無罪之判決，刑事訴訟法第一百五十四條、第三百零一條第一項分
    別定有明文。又認定不利於被告之證據須依積極證據，苟積極證據不足為不利於
    被告事實之認定，即應為有利被告之認定，更不必有何有利之證據，最高法院三
    十年上字第八一六號判例可資參照。
三、本件公訴人認被告四人涉犯上開罪嫌，係以證人乙○○、丁○○、嚴義雄之證述
    ，及勘驗筆錄、勘驗位置圖、工程估價單、經濟部水利處第七河川局函、照片數
    十幀等資為論據。訊據被告四人均堅決否認上開犯行，被告辛○○辯稱：我與中
    科院乙○○簽約，約定要整地，並將雜草廢土石運棄，當初有與乙○○、丁○○
    到現場商量要如何施作，說好要把三環靶附近的土石翻鬆，將雜草、石礫、廢土
    運棄，以免試射炸彈時造成跳彈爆炸，因為未爆彈大約在地下二公尺左右，為了
    施工安全，所以要挖掘五公尺深的壕溝，讓未爆彈自動滑落至壕溝底部，才不會
    造成施工人員受傷，從現場五處壕溝所挖出的土，一部份是要運到後面堆成「土
    堆置成形式」，另一部份是準備整地後回填的，離三環靶四百公尺遠的「土堆置
 成形式」是應丁○○的要求，將其施作成環形檔土牆，以免跳彈到外面農田及防
    止農民佔耕軍區土地，我挖第四、第五壕溝的土去堆「土堆置成形式」，因為再
    遠一點就有一些飛機靶、船靶在，比較不好挖，我之前是看到有人倒廢土到屏南
    工業區所以才去倒的等語，被告甲○○辯稱：是丙○○僱用我的，九十年五月十
    四日查獲當天剛去，我共載運約五車次至屏南工業區，因為他有拿單據給我看，
    說這是合法的，我都是載一些雜土和草，土石是庚○○直接挖上來，或是從旁邊
    土堆挖上來的等詞，被告丙○○辯稱：是辛○○僱用我的，九十年五月十三日我
    先到靶場內載運砂石至距第二壕溝四百公尺處堆置，又於隔日載至屏南工業區約
    五、六次，都是載一些土石和草，辛○○有說工程是合法的，有契約書等語，被
    告庚○○則以：辛○○僱用我至現場挖壕溝整地，一共工作四、五日，我將土石
    挖出後，由甲○○、丙○○載運到屏南工業區堆置，共挖取十台車次，運棄的都
    是廢土石和雜草，距第二壕溝四百公尺處堆置之砂石，係我開始施工就有了，辛○○有拿契約給我看，我不知道是違法的等語。
四、經查：
（一）被告辛○○於九十年五月十三日、十四日分別雇用被告丙○○、甲○○駕駛砂
      石車，指示其等在靶區內搬運土石，並將靶區內土石運至屏南工業區堆置，及
      雇用被告庚○○駕駛挖土機挖掘壕溝，指示其將土石堆置於靶區內或放在砂石
      車上一節，業據被告四人坦承在卷，且互核相符，應堪採信，足見被告丙○○
      、甲○○、庚○○均係依被告辛○○之指示，於上開靶區內施作工程。又被告
      辛○○於九十年五月七日與國防部中山科學研究院（下稱中科院）第一研究所
      簽訂小額採購工程契約，約定施作佳冬靶場整地工程，並至該靶區施工清運土
      石一節，業據證人即中科院技正乙○○於偵訊及本院審理時證稱：本件工程是
      我承辦的，此工程是為了防止炸射時跳彈，所以必須將土質翻鬆，雜草、大石
      頭都必須清除以防跳彈，現場挖的壕溝可能是施工方式，我不清楚，從五月八
      日至十一日，我都有在現場看，當時施工範圍是將土石挖鬆，土堆在現場準備
      回填，我們沒有約定土石棄置地點及管制棄置的數量，因為三環靶以前常跳彈
      ，所以要挖地，至於什麼石塊可以清走就沒有詳細界定等語（參偵卷第四十八
      頁背面至第五十頁、本院九十一年一月二十三日筆錄），及證人即中科院第一
      研究所監察官嚴義雄於偵訊證述：契約會我們的時候，並無正式的契約書，只
      有估價單，當時有看到上載雜草廢土石運棄有一千七百二十五立方公尺，是將
      靶區的雜草、灌木、大石塊運離棄置，並沒有規定棄置地點，我們也不過問如
      何管制運棄的土石及雜草等詞（參偵卷第一一八頁）綦詳，復有小額採購工程
      契約、估價單、保證書各一紙，及現場照片數十幀在卷可稽，顯見被告辛○○
      確係因與中科院簽訂契約，始至該靶區施工清運土石。是本件應論究者，即在
      於被告辛○○所運離靶區之土石，是否逾越契約之規定，而有竊盜之犯行。
（二）被告辛○○於上開靶區之施工方式，均合乎中科院及佳冬營區之要求，此有證
      人即佳冬靶勤分隊分隊長丁○○於本院九十一年一月二十三日、四月二十四日
      審理時結證：當初要整地時有請被告辛○○及乙○○到現場，說要把三環靶附
      近土石挖鬆，防止跳彈，所以檢察官會勘圖上一號壕溝圍起來的範圍，就是三
      環靶，在距三環靶四、五百公尺的土堆，是我們要被告辛○○堆的，就是估價
      單上所稱的「土堆置成形式」，這是為了防止跳彈到外面的農田，第二、三、
      四、五號壕溝是為了挖一些土來堆成「土堆置成形式」而挖的，他們把上層不
      要的土運出去，其他的運到後面堆置或留在壕溝旁邊準備回填，至於估價單上
      所稱一七二五立方公尺的土，是因為我們要求被告辛○○把土地整平，上面雜
      草土石運棄，這是在整地之前就和被告辛○○去現場估算出來的數量，除了整
      地時表層廢棄土石外，也希望被告把地上垃圾、磚塊、大石頭運除，因為依據
      平日演習經驗，都有造成百姓損失，但沒有談到運到哪裡及事後如何處理土石
      的情形，屏南工業區的土石就如我們營區表層的土，這些土石是我們不要的，
      我們希望表層只有土與砂，不要石頭，因為實際上施工時也不太可能將石頭與
      砂石分清楚，警訊筆錄我提到土石不可外運是指被告除了表層的土石及大石頭
      外，不可額外再挖深層的土，這樣會造成我們靶區地面不平，第一、二、三號
      壕溝是在三環靶附近，為了預防整地時誤挖未爆彈造成爆炸，有先和被告辛○○討論過才挖的，至於第四、五號壕溝，事後我問被告辛○○，他說是因為要
      堆後面「土堆置成形式」的土堆，土石不夠才挖的，現在也填平了，挖掘的深
      度一開始被告就有說大約要挖五公尺，才會比較安全，我們也覺得合理，我也
      有天天去看，沒有覺得有何異樣，一號壕溝是為了怕挖到未爆彈才挖的，之後
      都會填平，二、三號壕溝亦是如此，這樣的施作都是為了安全考量，我們事先
      都有討論過沒有問題的，被告辛○○就石塊、砂石、雜草之清運及靶區後面土
      堆之堆置都有符合我們的規定等語明確。且其亦於本院證述：被告辛○○之施
      工方式，我事先知情；現場共拾獲五百磅未爆彈四枚、二十五磅未爆彈十三枚
      ；在三環靶區四百公尺遠處倒ㄇ字形之「土堆置成形式」是施工前就要求被告
      辛○○做成檔土牆以防跳彈及農民佔耕；被告辛○○所挖掘之壕溝均在契約所
      定二萬六千平方公尺範圍內，也有要求被告辛○○將外圍地區雜草挖除；我知
      悉被告辛○○運棄雜草廢土，這是施工前要求的；估價單上雜草及廢土石運棄
      乃指三環靶區及尚未遭佔耕之表層區域雜草廢土石刨除運棄，以利後續本單位
      場地整理，「土堆置成形式」則指於飛機炸射方向上，靶區與農田交會處，堆
      積成土方，以防止農民侵耕及彈藥跳彈；施工前未提及如何運棄及載至何處，
      因施工地區為河床旱地，大小石頭甚多，大小石頭均不利防止彈藥跳彈，故未
      限定不許運棄之土石種類等詞甚詳，此有靶場會勘圖、地籍及地形配置圖、靶
      場現況圖、地籍圖等各一份附卷可稽（參本院卷）。參酌證人乙○○、嚴義雄
      上開所證，顯見被告辛○○之施作方式及運棄土石，事先均經過中科院及佳冬
      營區之同意，施工當時亦有證人乙○○、丁○○之監工，該二人皆認被告辛○○施工無誤，而估價單上「土堆置成形式」係指須於距三環靶約四百公尺處堆
      置檔土牆，非如起訴書所述之三環靶靶心要堆高，況被告辛○○運至屏南工業
      區之土石種類，均在契約範圍內，已如上述，尚難僅依被告辛○○依約運棄土
      石而認其有何竊盜之犯行。
（三）另證人即本件工程監工人員佳冬分隊士官長戊○○於本院九十一年五月八日審
      理時證稱：本件工程我有去監工，他們也有按照我們的指示施工，以前曾經整
      過一次地，當時只有把土挖鬆，因為效果很差，所以這次希望防止未爆彈及跳
      彈，在施工前就有說要用挖壕溝的方式處理，五月九日至五月十四日監工日報
      表都是我的筆跡，我都有去查看，「土堆置成形式」一方面要把土挖出來堆著
      ，一方面要防止跳彈到農田，清運石頭當初有說要將大石頭清走，石頭不論大
      小對營區都是不利的，都有容易發生跳彈的危險，現在我們也在處理營區大小
      石頭清運的事，這樣也比較不會傷到我們的機具，屏南工業區的石頭是我們希
      望清走的，因為我們希望靶區只有土與砂，不要有石頭，我覺得被告辛○○運
      棄的砂石都在合約範圍內等情詳實。查本件工程施作目標在於：將三環靶靶區
      土質翻鬆整平，運棄該區雜草、廢土石以防止跳彈，並同時清除該區未爆彈，
      且另於靶區與農田交界處堆置一「土堆置成形式」用以防止跳彈至農田造成百
      姓損失，亦防止百姓侵耕軍區土地等情，已如上述，本院參以卷附監工日報表
      ，其上確係載有「整地開挖、翻鬆土方一三八公尺、深度約五點五公尺、雜草
      及廢土石運棄堆置、防跳彈土堆堆置」等文句，此有監工日報表數紙在卷可按
      ，足證本件工程進度及施作狀況均在軍方掌控之中，被告辛○○施作工程之方
      式為軍方所認可；運至屏南工業區堆置之土石，亦屬軍方不要可以清運，並無
      所謂不准運離之情事，被告辛○○依約施工，難認其有何違法竊運土石之犯行
      。
（四）又上開靶區內堆置之土堆並未分類，屏南工業區內堆置之土石摻有雜草、亦未
      分類，二者土堆相同等情，業據證人即屏東縣環保局人員己○○亦於本院審理
   證述至明。本院對照卷附屏南工業區及靶區照片（參偵卷第六四頁至第八七頁
      ），亦認被告辛○○運棄至屏南工業區之雜草、廢土石係與靶區內堆置之土石
      大致相同，難認被告辛○○有何特別挑選土石供作竊取之用之犯行。況屏南工
      業區並非被告辛○○管領之處，其將土石等堆置該處之行為，亦難認其係為將
      該雜草廢土石置於自己實力支配之下。另被告甲○○、丙○○駕駛砂石車之代
      價為每日新台幣（下同）六千五百元，被告庚○○駕駛挖土機之代價為每日一
      千六百元，此據被告四人供承明確，且互核相符，應堪採信，是公訴人以經濟
      部水利處第七河川局函覆：僱用挖土機不連同機具，不含勞保、福利、獎金、
      加班費等附加項目，一日工作八小時即需二千三百八十元等情，認被告辛○○
      估價單編列偏低，即有誤會。況上開雇工均係以日計費，本件工程施作工期固
      為二十日，但僅施工六日左右即為警查獲，工程尚未完工，無從得知被告甲○○、丙○○、庚○○之實際工作日數為何，公訴人均以二十日計算工資，遽認
      被告辛○○有從天然級配料獲取暴利之動機，尚有未洽。
依上所述，公訴人所舉證據不足以證明被告犯罪，此外，本院復查無其他積極證據足
證被告四人確有公訴人所指前揭竊盜犯行，揆諸上開說明，既無積極證據足認被告四
人有何竊盜犯行，不能證明被告四人犯罪，依法應諭知無罪之判決。
據上論斷，應依刑事訴訟法第三百零一條第一項，判決如主文。
本案經檢察官許英輝到庭執行職務。
中      華      民      國      九十一      年    六    月    二十四    日
                                      臺灣屏東地方法院刑事第三庭
                                          審判長法  官黃國永
                                                法  官郭書豪
                                                法  官翁世容
右正本證明與原本無異。
如不服本判決應於收受本判決後送達後十日內向本院提出上訴書狀，其未敘述上訴理
由者，並得於提起上訴後十日內向本院補提理由書狀（均須按他造當事人之人數附繕
本 ）「切勿逕送上級法院」
                                          書記官   王秋淑
中      華      民      國      九十一      年    六    月    二十四    日
